臺灣高等法院刑事裁定　　　　　　　　　100年度抗字第466號
抗　告　人
即　受刑人　郭威志
上列抗告人因違反毒品危害防制條例等案件，不服臺灣桃園地方
法院中華民國100年4月14日定其應執行刑之裁定（100年度聲字
第1179號），提起抗告，本院裁定如下：
    主  文
抗告駁回。
    理  由
一、原裁定意旨略以：抗告人即受刑人郭威志因違反毒品危害防
    制條例等10罪，先後經法院判處如附表所示之刑，並附表所
    示日期分別確定在案，有判決書及本院被告前案紀錄表附卷
    可稽。茲檢察官聲請定其應執行之刑，原審審核認聲請為正
    當，應定其應執行刑。爰依刑事訴訟法第477條第1項，刑法
    第53條、第51條第5款，裁定應執行有期徒刑5年3月等語。
二、抗告意旨略以：(一)按刑法第51條數罪併罰明文規定「分別
    宣告其罪之刑，依左列各款所定其應執行者」。又刑法第56
    條之連續犯，業於民國94年2月2日修正公布刪除，並於95年
    7 月1日施行，乃因實務上對於「同一罪名」認定過寬，所
    謂概括犯意可以連綿數年之久，過度擴張連續犯概念，且過
    去視為連續犯之犯罪原則上應回歸數罪併罰處罰，惟新制之
    一罪一罰判決，獨對吸食毒品部分有欠公允。參照各法院案
    例，如販賣毒品被告5次販賣行為，依次分別判刑15年（5次
    合計75年），定應執行刑大約為18年6月至19年，又如犯強
    盜案件6件，分別判刑5年6月（6件合計33年），定應執行刑
    為6年半左右，諸如所附剪報性侵罪，其中性侵700多次，經
    判刑4739年10個月，合併後應執行16年。其審判過程與吸食
    毒品不同處，僅在於上述案例在判決前大致都會吸收由同一
    法官審理判決，而吸食毒品則無此行為。例如6次吸食毒品
    ，分別判刑1年2月，合併後定應執行刑卻為6至7年左右，其
    不公之處，昭然可見。適用同一刑法，何以落差如此鉅大，
    使抗告人對刑法之公平性原則深感疑惑。再按比例原則論之
    ，毒品危害防制條例中販賣二級毒品罪刑度約7至8年，而同
    條例吸食毒品均有成癮性，反覆施用，長期下所犯數次犯行
    ，依現況判決刑度已與販賣行為不遑多讓，更有甚之，惟販
    賣係屬高度犯罪行為，何等同吸食之低度行為論之，顯見違
    背比例原則之處，殊其明確。(二)法院對自由裁量之行使，
    除不得逾越法律之所規定範圍之外部界限外，尚應受比例原
    則、公平、正義原則之規範，使其結果實質正當，合於裁量
    之內部性界限，俾與立法本旨相契合，亦即必須符合所適用
    法律授權之目的，並受法律之理念、法律感情及慣例等所規
    範。且現階段之刑事政策，非只實現以往報應主義之觀念，
    尤重在教化之功能。參照臺灣台中地院98聲字第5043號，詐
    欺罪19次，共計3年7月，定執行刑為1年10月；板橋地院98
    年度訴字第1084號，販賣第一級毒品判處15年3次，計45年
    ，販賣第二級毒品8次，共計103年8月，應執行有期徒刑25
    年；基隆地院96年易字第538號，竊盜罪判處8月，減刑為4
    月，共38次計12年8月，應執行有期徒刑3年，本人所犯為施
    用第一、二級毒品，應予矯治而非以報應刑待之，原審裁定
    應執行有期徒刑5年3月過重，爰請求本院給予抗告人一個悔
    過向上之機會，從新從輕為對抗告人最有利之裁定云云。
三、按數罪併罰，有二裁判以上者，依刑法第51條之規定，定其
    應執行之刑，刑法第53條定有明文。又刑法第五十一條第五
    款規定，宣告多數有期徒刑者，於各刑中之最長期以上，各
    刑合併之刑期以下，定其刑期。再法律上屬於自由裁量之事
    項，有其外部性界限及內部性界限，並非概無拘束。依據法
    律之具體規定，法院應在其範圍選擇為適當之裁判者，為外
    部性界限；而法院為裁判時，應考量法律之目的，及法律秩
    序之理念所在者，為內部性界限。法院為裁判時，二者均不
    得有所踰越（最高法院80年台非字第473號判例意旨）。在
    數罪併罰，有二裁判以上，定其應執行之刑時，固屬於法院
    自由裁量之事項，然仍應受前揭外部性界限及內部性界限之
    拘束（最高法院93年度台非字第192號判決意旨參照）。
四、經查：本件抗告人先後犯有如原裁定附表所示之施用毒品等
    10罪，業經原審法院分別判處如原裁定附表所示之刑，嗣經
    臺灣桃園地方法院檢察署檢察官聲請原審法院定其應執行之
    刑。揆諸前揭說明，應於各刑中之最長期以上（即9月以上
    ），各刑合併之刑期以下（即6年3月以下），定其應執行之
    刑期，又受刑人所犯如原裁定附表編號2至4所示之罪，前經
    臺灣桃園地方法院以98年度審訴字第2157號判決定其應執行
    之刑為有期徒刑1年5月；及原裁定附表編號5至6所示之罪，
    前經臺灣桃園地方法院以98年度審訴字第2982號判決定其應
    執行之刑為有期徒刑1年1月；及原裁定附表編號7至8所示之
    罪，前經臺灣桃園地方法院以98年度審訴字第3029號判決定
    其應執行之刑為有期徒刑1年1月；及原裁定附表編號9至10
    所示之罪，前經臺灣桃園地方法院以99年度審訴字第423號
    判決定其應執行之刑為有期徒刑1年1月，有上開判決書及本
    院被告前案紀錄表在卷可參。原裁定就受刑人所犯如原裁定
    附表所示各罪，參酌先前分別定之執行刑，定其應執行之刑
    為有期徒刑5年3月，既在外部性界限（即6年3月以下）、內
    部性界限（即9月）之範圍內，自難認原審法院就本件裁量
    權之行使，有何違法或不當之處。至抗告人陳稱其所犯施用
    毒品罪，實屬低度危害社會之行為，其定應執行之刑，反較
    如販賣毒品罪等高度行為為重等情，惟本件原審法院就本件
    裁量權之行使，並未逾越上開外部界限與內部界限，且無違
    法或不當之處，抗告意旨徒憑己見，比附援引他案量刑及定
    執行刑之情形，指摘原裁定不當，為無理由，應予駁回。
五、據上論斷，應依刑事訴訟法第412條，裁定如主文。
中    華    民    國    100    年    5    月    9     日
                  刑事第十八庭審判長法  官   吳鴻章
                                    法  官   曾淑華
                                    法  官   汪梅芬
以上正本證明與原本無異。
如不服本裁定，應於收受送達後五日內向本院提出抗告狀。
                                    書記官   劉寶鈴
中    華    民    國   100    年    5     月    9     日